臺灣臺北地方法院刑事判決
111年度審訴字第2233號
公  訴  人  臺灣臺北地方檢察署檢察官
被      告  黃智偉 （原名黃鴻偉）



選任辯護人  王世宏律師           
上列被告因詐欺案件，經檢察官提起公訴（111年度撤緩偵字第7
7號），因被告於本院準備程序中就被訴事實為有罪之陳述，經
告知簡式審判程序意旨，並聽取公訴人、被告及辯護人之意見後
，由本院合議庭裁定由受命法官獨任依簡式審判程序審理，判決
如下：
    主  文
黃智偉犯三人以上共同詐欺取財罪，處有期徒刑拾月。緩刑貳年
。扣案如附表二編號1至2所示之物均沒收。
    事  實
一、黃智偉（原名黃鴻偉）於民國107年11月間，加入王柏文、李光富、顧煒杰及真實姓名年籍不詳、綽號「臭豆腐」之人及其他真實姓名年籍不詳者所組成之詐欺集團（下稱本案詐欺集團），擔任向被害人收取受騙帳戶提款卡暨提領被害人受騙帳戶款項之工作（俗稱「面交及提款車手」），即可獲新臺幣（下同）2,000元之報酬。其乃與王柏文（業經臺灣新北地方法院以109年度訴字第29號判決判處有期徒刑1年10月確定）、顧煒杰（業經本院以108年度審訴字第1185號判決判處有期徒刑1年1月確定，下合稱顧煒杰等人）及本案詐欺集團其他成員，共同意圖為自己或第三人不法之所有，基於三人以上共同詐欺取財及共同以不正方法由自動付款設備取得他人之物之犯意聯絡，先由本案詐欺集團成員於107年12月13日10時30分許，偽以中華電信客服人員，電聯曾黃友善佯稱：因中華電信門號8、9、10月帳單未繳納，須至臺北市電信門市才能繳納，可派員代為繳納云云，致曾黃友善陷於錯誤，依指示於同日15時40分許，前往桃園市桃園區中平路與吉昌街交叉口，等待交付其所申設、如附表一編號1至3所示帳戶之提款卡各1張。再由黃智偉持附表二編號1所示行動電話與本案詐欺集團成員聯絡，依指示前往上開地點向曾黃友善收取前揭帳戶提款卡共3張，並依指示持附表一編號1所示帳戶提款卡至臺北市○○區○○街000號臺北東園郵局，以假冒帳戶申設人曾黃友善本人由自動付款設備提領帳戶存款之不正方法，操作郵局自動櫃員機提款，惟該帳戶遭鎖定致不能提款成功而未遂。黃智偉因此獲得2,000元報酬（其中200元即附表二編號2所示者）。嗣經警因另案（被害人林梅詐欺案）持臺灣臺北地方檢察署檢察官核發之拘票，於108年1月17日20時41分許，在新北市○○區○○街00巷00弄00號對黃智偉執行拘提，黃智偉在有偵查犯罪職權之機關或公務員知悉其上開犯罪前，主動向員警自承上情而願接受裁判，並供出顧煒杰等人，為警扣得如附表二編號1至2所示之物，而查悉上情。
二、案經曾黃友善訴由桃園市政府警察局桃園分局報告臺灣臺北
    地方檢察署檢察官偵查起訴。   
    理  由
壹、程序部分：本案被告黃智偉所犯係死刑、無期徒刑、最輕本
    刑為3年以上有期徒刑以外之罪，且非高等法院管轄第一審
    案件之罪，其於本院準備程序中就被訴事實為有罪之陳述，
    由本院合議庭依刑事訴訟法第273條之1第1項之規定，裁定
    由受命法官獨任以簡式審判程序加以審理，且依同法第273
    條之2、第159條第2項規定，不適用傳聞法則有關限制證據
    能力之相關規定，合先敘明。
貳、實體部分：
一、上開事實，業據被告於警詢及偵查中、本院訊問中、準備程
    序中及審理時均坦承不諱（見偵字卷第15至22頁、第73至75
    頁、第79頁、第193至196頁、第253至254頁，調偵字卷第37
    至38頁，本院聲羈字卷第27至35頁，本院審訴字卷第107頁
    、第114至115頁、第118頁），並有下列所示之補強證據可
    資佐證：
　㈠證人即告訴人曾黃友善於警詢中之證述（見偵字卷第233至23
    4頁）。
　㈡證人即另案被告顧煒杰於偵查中之證述（見偵字卷第135至13
    7頁）。
　㈢證人即另案被告李光富於偵查中之證述（見偵字卷第161至16
    5頁）。
　㈣內政部警政署反詐騙案件紀錄表（見偵字卷第219頁）。
　㈤本院公務電話紀錄（見本院審訴字卷第57頁）。
　㈥對話紀錄翻拍照片（見偵字卷第51至54頁）。
　㈦臺北市政府警察局中正第二分局111年10月28日北市警中正二
    分刑字第1113017882號函暨其檢附之思源街派出所員警職務
    報告（見本院審訴字卷第53至55頁）。
　㈧扣案如附表二編號1至2所示之物。　
二、依上開補強證據，足見被告任意性之自白有相當之證據相佐
    ，且與事實相符，堪可採認為真。本案事證明確，被告有上
    揭事實欄所示犯行，洵堪認定，應予依法論罪科刑。
三、論罪科刑之依據：
　㈠核被告所為，係犯刑法第339條之4第1項第2款之三人以上共
    同詐欺取財罪及第339條之2第3項、第1項之以不正方法由自
    動付款設備取得他人之物未遂罪。
　㈡被告與顧煒杰等人及真實姓名年籍不詳之本案詐欺集團其他
    成員間，具犯意聯絡及行為分擔，應論以共同正犯。
　㈢被告上開所為，係以一行為而觸犯數罪名，為想像競合犯，
    從一重論以刑法第339條之4第1項第2款之三人以上共同詐欺
    取財罪處斷。
　㈣本案有刑法第62條規定之適用：
　 1、按刑法第62條所謂「發覺」，係指有權偵查犯罪之機關或
      人員已知悉犯罪事實及犯罪之人而言。故雖知有犯罪事實
      ，而不知犯罪人為何人時，犯罪人有受裁判之意思，自動
      向其坦承，亦不失為自首。又自首以告知犯罪為已足，其
      所告知之內容不以與事實完全相符為必要（最高法院91年
      度台上字第5203號判決意旨可資參照）。
　 2、經查，依證人即告訴人曾黃友善於107年12月14日警詢中
      指訴（見偵字卷第233至234頁），可知其並未證述向其拿
      取3張提款卡之男子為被告本人。又本案係因臺北市政府
      警察局中正第二分局思源街派出所警員於108年1月17日20
      時41分許，持臺灣臺北地方檢察署檢察官核發之拘票，前
      往新北市○○區○○街00巷00弄00號對被告執行另案拘提時，
      經被告於108年1月17日警詢中就本案情節主動供稱：我坦
      承顧煒杰、王柏文於107年11月底（詳細日期忘記了）各
      給我1,000元，叫我搭車去桃園市的指定地點（詳細地點
      已忘記）找1位約60幾歲、穿格子上衣、拿1個咖啡色包包
      的被害老婦人拿取3張提款卡，之後我有拿其中1張郵局提
      款卡到旁邊東園郵局提領，但卡片被鎖就沒領到錢等語（
      見偵字卷第17至20頁），並協助指認另案被告顧煒杰及王
      柏文、李光富等節，有臺北市政府警察局中正第二分局11
      1年10月28日北市警中正二分刑字第1113017882號函暨其
      檢附之思源街派出所警員職務報告（見本院審訴字卷第53
      至55頁）、臺北市政府警察局中正第二分局刑事案件報告
      書（見偵字卷第3至4頁）、臺灣臺北地方檢察署檢察官拘
      票暨報告書附卷可稽（見偵字卷第41至42頁）。是被告雖
      未就本案全部犯罪事實經過詳盡描述，然依其供述內容，
      已向員警自承依指示前往桃園向被害人拿取3張提款卡，
      並持其中1張郵局提款卡提領，惟提款卡遭鎖而未領得款
      項之情節，且供出另案被告顧煒杰等人，可見被告在有偵
      查犯罪職權之機關或公務員知悉其係本案犯人前，即主動
      向員警坦承其為行為人，並供出大致犯行，而願接受裁判
      。
　 3、卷內復無證據顯示警方於被告前揭主動供出犯行前即對被
      告本案犯行掌握確切根據，則被告於具有偵查權限之公務
      員發覺犯罪前，即主動向員警承認本案犯行並願接受裁判
      ，核與自首規定相符，爰依刑法第62條前段規定，減輕其
      刑。　
　㈤被告之辯護人固為被告之利益主張依刑法第59條酌減其刑云
    云。惟刑法第59條規定，必於犯罪之情狀，在客觀上足以引
    起一般同情，認為即予宣告法定最低度刑期，猶嫌過重者，
    始有其適用。經查，被告於本案詐欺集團擔任面交及提款車
    手工作，依其於本案犯罪之手段與情節等觀之，其犯行並無
    特殊之原因與環境，在客觀上顯不足以引起一般同情，尚難
    認其有情堪憫恕之處。按上說明，當無刑法第59條之適用，
    被告辯護人前揭所請，要屬無據。
　㈥爰以行為人之責任為基礎，審酌被告於本案詐欺集團擔任面
    交及提款車手工作，漠視他人財產權，對社會治安造成影響
    ，應予非難；參以被告犯後自首犯行，於偵查中與告訴人以
    12萬元調解成立，並已如數履行完畢等節，有臺北市○○區○○
    ○○○000○○○○○○0000號調解書影本附卷可憑（見調偵字卷第5
    頁）；兼衡被告於本案詐欺集團中所擔任角色之涉案程度，
    犯罪所生損害；再審酌被告自述目前大一休學之智識程度、
    未婚、無扶養對象之家庭生活經濟狀況（見本院審訴字卷第
    120頁）；暨其犯罪之動機、目的及手段等一切情狀，爰量
    處如主文所示之刑，以示懲儆。　　
　㈦緩刑：被告未曾因故意犯罪受有期徒刑以上刑之宣告，此有臺灣高等法院被告前案紀錄表附卷足考；其因一時失慮，致罹刑典，其犯後自首犯行，態度良好，且與告訴人調解成立，並已依約履行完畢等節，業經認定如前；告訴人亦表示不再追究被告一節，有上開調解書影本附卷可憑（見調偵字卷第5頁）。承上，本院認被告經此偵、審及科刑之教訓，應能知所警惕而無再犯之虞，是認所宣告之刑以暫不執行為適當，併依刑法第74條第1項第1款之規定，宣告緩刑2年，以啟自新。　　　　
四、沒收部分：
  ㈠供犯罪所用之物：
    扣案如附表二編號1所示之物，乃被告所有、供其為本案犯
    行時與本案詐欺集團成員聯絡使用等節，業據被告於本院審
    理時供承在卷（見本院審訴字卷第118頁），爰依刑法第38
    條第2項前段規定沒收。
  ㈡犯罪所得：
　 1、觀諸刑法第38條之1立法理由，有關犯罪利得沒收範圍，
      基於澈底剝奪犯罪所得，以根絕犯罪誘因之意旨，不問成
      本、利潤，均應沒收，明確採取「總額原則」，故不問犯
      罪支出數額多寡，均應全額沒收犯罪行為人所分得之數，
      不予扣除其犯罪支出。
　 2、經查，依被告於警詢及偵查中供稱：王柏文、顧煒杰各給我1,000元，共2,000元車馬費，其中車資約1,800元，我只有賺到剩下200元的車資、跑腿錢等語（見偵字卷第20至21頁、第195頁）；暨其於本院審理時供稱：扣案200元是本案剩下的車資等語（見本院審訴字卷第118頁），則被告所獲之2,000元即為其犯罪所得，又其中200元（即附表二編號2）業經扣案，爰依刑法第38條之1第1項前段規定沒收。至未扣案之1,800元（計算式：2,000元－200元＝1,800元），考量被告已賠付告訴人12萬元，業如前述，爰依刑法第38條之1第5項規定，爰不予宣告沒收，併此敘明。
　 3、至未扣案如附表一編號1至3所示帳戶提款卡3張，固係被
      告與本案詐欺集團成員向告訴人詐得之物，惟告訴人已將
      上開3張提款卡掛失一節，業據證人即告訴人於警詢中證
      述無誤（見偵字卷第233頁），已不具刑法上重要性，是
      依刑法第38條之2第2項規定，爰均不予宣告沒收，附此敘
      明。
據上論斷，應依刑事訴訟法第273條之1第1項、第299條第1項前
段，刑法第28條、第339條之4第1項第2款、第339條之2第3項、
第1項、第55條、第62條前段、第74條第1項第1款、第38條第2項
前段、第38條之1第1項前段，刑法施行法第1條之1第1項，判決
如主文。
本案經檢察官李巧菱提起公訴，檢察官吳春麗到庭執行職務。
中　　華　　民　　國　　111 　年　　11　　月　　30　　日
　　　　　　　　　刑事第二十二庭法　官　葉詩佳
上正本證明與原本無異。 
如不服本判決應於收受送達後20日內向本院提出上訴書狀，並應
敘述具體理由；其未敘述上訴理由者，應於上訴期間屆滿後20日
內向本院補提理由書（均須按他造當事人之人數附繕本）「切勿
逕送上級法院」。告訴人或被害人如對於本判決不服者，應具備
理由請求檢察官上訴，其上訴期間之計算係以檢察官收受判決正
本之日期為準。 因疫情而遲誤不變期間，得向法院聲請回復原
狀。
                                書記官  巫佳蒨 
中　　華　　民　　國　　111 　年　　11　　月　　30　　日
附表一：
編號 金融帳戶 1 桃園中路郵局帳號00000000000000號帳戶 2 上海商業儲蓄銀行帳號00000000000000號帳戶 3 日盛商業銀行帳號00000000000000號帳戶 
附表二：
編號 物品名稱 備註 1 蘋果牌、型號不詳、門號0000000000號行動電話1支（含SIM卡1張） ⑴臺北市政府警察局中正第二分局扣押物品目錄表（見偵字卷第48頁） ⑵本院111年度刑保字第2353號扣押物品清單（見本院審訴字卷第27頁） 2 現金新臺幣200元 同上 
　　　　　　　　　
附錄本案論罪科刑法條：
中華民國刑法第339條之4
犯第339條詐欺罪而有下列情形之一者，處1年以上7年以下有期
徒刑，得併科1百萬元以下罰金：
一、冒用政府機關或公務員名義犯之。
二、三人以上共同犯之。
三、以廣播電視、電子通訊、網際網路或其他媒體等傳播工具，
    對公眾散布而犯之。
前項之未遂犯罰之。
中華民國刑法第339條之2
（違法由自動付款設備取得他人之物之處罰）
意圖為自己或第三人不法之所有，以不正方法由自動付款設備取
得他人之物者，處3年以下有期徒刑、拘役或30萬元以下罰金。
以前項方法得財產上不法之利益或使第三人得之者，亦同。
前二項之未遂犯罰之。